【裁判字號】    99,交上訴,28
【裁判日期】    990618
【裁判案由】    公共危險
【裁判全文】
臺灣高等法院高雄分院刑事判決        99年度交上訴字第28號
上  訴  人
即  被  告  乙○○
上列上訴人因公共危險案件，不服臺灣高雄地方法院98年度交訴
字第77號中華民國99年2 月23日第一審判決（起訴案號：臺灣高
雄地方法院檢察署98年度偵字第8574號），提起上訴，本院判決
如下：
    主  文
原判決關於肇事逃逸部分撤銷。
乙○○無罪。
    理  由
一、公訴意旨略以：被告乙○○於民國98年2 月8 日18時4 分許
    ，駕駛車牌號碼SB-1298 號自用小客車，沿高雄市三民區○
    ○○路由東往西方向行駛，行經建國二路與錦田路交岔路口
    ，欲左進轉錦田路時，適甲○○騎乘車牌號碼961-EEP 號重
    型機車，沿建國二路由西往東方向直行通過該路口，因避煞
    不及，致甲○○所騎乘之機車前車頭撞擊乙○○所駕駛之自
    用小客車右前葉子板處，甲○○因而人、車倒地，並受有右
    側手肘及兩側膝蓋擦傷、腦震盪之傷害。詎乙○○明知其肇
    事致人受傷，竟未協助將甲○○送醫救治，或留在現場等候
    警方前來處理，即基於肇事逃逸之犯意，逕行駕車離開。嗣
    經警調閱上開路口所設監視器之錄影畫面，進而循線查獲，
    因認被告涉犯刑法第185 條之4 肇事逃逸罪嫌云云。
二、按犯罪事實應依證據認定之，無證據不得認定犯罪事實，刑
    事訴訟法第154條第2項定有明文。又認定犯罪事實所憑之證
    據，雖不以直接證據為限，間接證據亦包括在內；然而無論
    係直接或間接證據，其為訴訟上之證明，須於通常一般之人
    均不致有所懷疑，而得確信其為真實之程度者，始得據為有
    罪之認定，倘其證明尚未達到此一程度，而有合理性之懷疑
    存在時，即難為有罪之認定。再者，告訴人之告訴係以使被
    告受刑事訴追為目的，是其陳述是否與事實相符，仍應調查
    其他證據以資審認，此有最高法院52年台上字第1300號、76
    年度台上字第4986號判例可資參照。
三、本件公訴人認被告涉有前開肇事逃逸罪嫌，係以被害人甲○
    ○、李世智於警詢及偵查中之證述，暨監視錄影光碟、檢察
    事務官之勘驗報告、道路交通事故調查報告表(一)(二)、事故現
    場圖、事故現場及車輛損壞情形照片、診斷證明書在卷可稽
    ，為其主要論據。訊據上訴人即被告（下稱被告）固供承有
    駕駛小客車與被害人甲○○騎乘之機車發生事故，被害人並
    因而受傷等情，惟矢口否認有何肇事逃逸犯行，辯稱：車禍
    後，我有請同車之李世智留在現場協助被害人，我開車離開
    是為了找機車行的師傅到現場修理被害人的機車，後來李世
    智打電話跟我說，被害人說她媽媽要到現場，她們自己處理
    就好了，我才沒有回到現場等語。
四、經查：
  (一)被告於前揭時地，駕駛小客車沿高雄市三民區○○○路由東
    往西方向行駛，行經建國二路與錦田路交岔路口，欲左進轉
    錦田路時，適遇被害人騎乘重型機車，沿建國二路由西往東
    方向直行通過該路口，被害人之機車車頭撞擊被告之小客車
    右前車頭，被害人人車倒地並受有右側手肘及兩側膝蓋擦傷
    、腦震盪等傷害，被告於下車查看後，即開車離去等情，業
    據被告供認不諱，並據被害人於警詢及偵查中指訴綦詳，復
    有肇事現場監視錄影光碟、檢察事務官勘驗現場錄影光碟之
    報告、道路交通事故調查報告表(一)(二)、事故現場圖、事故現
    場及車輛損壞情形照片、診斷證明書等在卷可稽，堪信為真
    實。
  (二)被害人於警詢及偵查中指稱：事發後，被告及李世智有下車
    ，被告一下車就罵我為什麼去撞她的車，然後李世智說要幫
    我把車牽去修，被告就開車離開，我沒有記下車牌號碼，但
    是我有跟李世智說我頭很痛很暈不舒服，請他先帶我去醫院
    ，他有說好，他等我打電話報警之後，說要去找被告回來，
    然後他就步行離去，我在現場等到警察處理完，我被送醫急
    救，被告跟李世智都沒有回來現場等語（見偵卷第8-10、37
    -38 頁）。而本件係承辦員警調閱路口監視器，發現肇事車
    輛之車牌號碼，進而透過車主通知駕駛人到派出所說明等情
    節，已經證人即承辦員警陳重銀於原審證述明確( 見原審卷
    第68-69 頁) 。被告於事發後，未留在現場，亦未留下其姓
    名、車號及聯絡方式予被害人，應屬實在。
  (三)被告否認肇事逃逸，所辯上開情詞，核與證人李世智於警詢
    、偵查及原審證述：事發後，我與被告下車，問被害人要不
    要找警察來處理，被害人說不用叫警察，機車修理好就可以
    了，我經被害人同意，將機車牽到路邊，我發現機車前輪無
    法移轉，所以我叫被告到我家隔壁找機車行師傅到現場來修
    理，被害人在現場有打電話，之後被害人跟我說，她媽媽等
    一下會過來，她們要自己處理，叫我不用留在現場，我就離
    開了，我離開現場時，有打電話給被告，說被害人的媽媽自
    己要來處理，叫她不用來現場了，我不知道被害人有報警等
    語相符( 見偵查卷第11-13 、40-41 頁，原審卷第72-79 頁
    ) 。又證人李世智居住在事發現場附近之高雄市三民區○○
    ○路162 號，其隔壁即復興一路164 號係林明財所經營之元
    泰機車行，此有高雄市街道圖、證人李世智之年籍住居資料
    、高雄市政府營利事業登證附卷可稽( 見偵查卷第11頁，原
    審1 卷第21頁，原審2 卷第99頁) 。另證人即元泰機車行負
    責人曾美華於原審稱：「98年2 月8 日乙○○有開車過來說
    發生車禍，要我們過去幫他牽車，但我兒子不在，我於18時
    09分，以0000000000號行動電話撥打我兒子的0000000000號
    行動電話，叫他回來幫忙牽車，乙○○跟我在店裡等我兒子
    回來，但過了一陣子，乙○○跟我說不用幫他牽車了」等語
    （見原審卷第80頁），並有0000000000號行動電話通聯紀錄
    在卷可參( 見原審1 卷第23頁) ，上開0000000000號行動電
    話帳單寄送地址確為高雄市三民區○○○路164 號，此有和
    信電訊股份有限公司客戶基本資料附卷可憑( 見原審1 卷第
    43頁) ，證人曾美華之證詞，足堪採信。再被告之00000000
    00號行動電話與證人李世智之0000000000號行動電話，於事
    發後18時11分至18時28分，有8 次之通話紀錄，此有通聯紀
    錄足憑( 見偵查卷第5 、11、45頁) 。綜合上開事證，足見
    被告所辯，尚非無據。再者，被告若係肇事逃逸，則何需留
    下其同車友人李世智在現場協助被害人處理機車。
  (四)又被害人因本件車禍受有右側手肘及兩側膝蓋擦傷、腦震盪
    之傷害，業如前述，除腦震盪會有些微頭暈反應，需待觀查
    外，被害人僅受有手腳之表皮擦傷，外觀上，被害人所受之
    傷害尚屬輕微。又事發當時，被告之小客車係靜止狀態，係
    被害人騎機車撞上被告之車輛等情，業經證人李世智於原審
    陳述甚明( 見原審2 卷第74頁) 。被害人於偵查中亦證述：
    被告一下車就罵我為什麼去撞她的車等語。參以被害人於案
    發時年僅18歲，衡情，被害人非無可能因年輕識淺，思慮欠
    週，在認知其機車撞上被告之小客車，自以為理虧且受傷輕
    微之情形下，向證人李世智表示要自行處理而允諾李世智離
    開現場，嗣因其母認為不妥，始報警處理。故被害人指訴被
    告肇事逃逸，非無疑義。
  (五)綜上所述，被告所辯，有其依據，而被害人指訴被告肇事逃
    逸，尚難使人達於確信之程度。此外，復查無其他積極證據
    足資證明被告有何肇事逃逸犯行，被告被訴肇事逃逸罪自屬
    不能證明。
五、原審未詳為推求，遽為論罪科刑之判決，即有未恰，被告執
    此聲明上訴，指摘原判決不當，為有理由，應由本院將原判
    決關於肇事逃逸撤銷，並為被告無罪之判決。
六、原判決關於過失傷害公訴不受理部分，未經上訴，本院自不
    予論述。
據上論結，應依刑事訴訟法第369條第1項前段、第364條、第301
條第1項，判決如主文。
本案經檢察官方娜蓉到庭執行職務。
中    華    民    國    99    年    6     月    18    日
                  刑事第九庭    審判長法  官   莊秋桃
                                      法  官   田平安
                                      法  官   范惠瑩
以上正本證明與原本無異。
檢察官如不服本判決應於收受本判決後10日內向本院提出上訴書
狀，其未敘述上訴理由者，並得於提起上訴後10日內向本院補提
理由書狀（均須按他造當事人之人數附繕本）「切勿逕送上級法
院」。
中    華    民    國    99    年    6     月    18    日
                                      書記官   戴育婷

司法院資訊處製作；財團法人民間司法改革基金會備份。
